【裁判字號】    88,上易,5327
【裁判日期】    890125
【裁判案由】    竊盜
【裁判全文】
臺灣高等法院刑事判決                  八十八年度上易字第五三二七號
    上  訴  人  臺灣士林地方法院檢察署檢察官
    被      告  丁○○
    輔  佐  人  丙○○
    指定辯護人  本院公設辯護人
右上訴人因被告竊盜案件，不服臺灣士林地方法院八十八年度易字第一一六六號中華
民國八十八年九月三十日第一審判決（起訴案號：臺灣士林地方法院檢察署八十八年
度偵字第七八三四號）及移送併辦（台北地檢署八十八年度偵字第一七二一七號、八
十八年度偵字第二二九八０號），提起上訴，本院判決如左：
    主      文
原判決撤銷。
丁○○連續於夜間侵入住宅竊盜，處有期徒刑捌月，緩刑肆年。
    事      實
一、丁○○為中度智障者，係精神耗弱之人，於民國八十三年間，因犯竊盜罪，經台
    灣士林地方法院判處有期徒刑三月，緩刑二年確定，於八十六年三月六日緩刑期
    滿。竟基於意圖為自己不法之所有之概括犯意，先於八十八年七月二十四日下午
    六時五十分許，在台北市○○○路四一二之一號前，乘亞青肉品有限公司（下稱
    亞青公司）負責人甲○○疏未將停放於該處之車牌號碼ＢＸ—八一五二號自用小
    貨車鑰匙拔下之際，竊取該車後駛離現場約五十公尺遠，為宋深川發現報警，旋
    為警於台北市○○○路四二二號前查獲。嗣丁○○連續於八十八年七月二十六日
    夜間二時十五分許，至台北市○○區○○路一段二十七號前，見一樓大門未上鎖
    ，遂徒手打開大門，沿著樓梯走上二樓，侵入二十九號二樓未上鎖乙○○之住宅
    ，竊取屋內置放於桌上之硬幣新台幣（下同）二百二十七元後，再至廚房竊取客
    觀上具有殺傷力可供兇器使用之水果刀乙把，得手後，均將之藏放於褲袋內，然
    欲離去之際，為屋主乙○○發現而報案，為警當場查獲，並從其身上起出所竊取
    之上開物品。八十八年九月二十日四時三十分許，丁○○又乘戊○○所有台北市
    大安區○○街二十九號住宅大門未銷之際，侵入竊取一千元、行動電話乙具及小
    客車鑰匙乙把，並持鑰匙竊走小客車駕駛逃逸，因緊張且不熟悉駕駛，而撞損路
    旁三部小客車，並為警查獲。
二、案經台北市政府警察局北投分局報請台灣士林地方法院檢察署檢察官偵查起訴及
    台北市政府警察局中山分局報請台灣台北地方法院檢察署檢察官移送併案審理。
    理      由
一、訊之被告丁○○，均矢口否認其有右揭竊盜犯行，惟查右揭事實，業據被告先後
    於警訊及偵查中供承不諱，並經被害人甲○○、乙○○、戊○○分別於警訊指述
    甚詳，且有贓物認領保管單三紙在卷可資佐證，事證明確，被告前述所辯，顯係
    事後卸責之詞，不足採信，其犯行洵堪認定，應依法論科。
二、核被告所為，係犯刑法第三百二十條第一項及第三百二十一條第一項第一款之罪
    ，其先後三次犯行，時間緊接、犯罪構成要件相同，顯係基於概括犯意為之，為
    連續犯，依刑法第三百二十一條第一項第一款論以一罪，並依法加重其刑，又被
    告為中度智障者，有其殘障手冊在卷可憑，行為時為精神耗弱之人，依法減輕其
    刑，並先加後減之，又移送併辦部分與起訴部分有連續犯之裁判上一罪關係，為
    起訴效力所及，法院應併審理，附此敘明。
三、原審予以論罪科刑，固非無見，惟查(一)被告自七十六年十一月十七日起領有殘障
    手冊，為中度智障者，其對外界事物判斷能力，較普通人之平均程度，顯然減退
    ，足證被告於本件竊盜行為時，係精神耗弱之人，原審未予減輕其刑。(二)被告於
    夜間侵入乙○○住宅竊取桌上硬幣及廚房水果刀，應僅成立刑法第三百二十一條
    第一項第一款之罪，原審竟認定被告亦構成同條項第三款之罪。(三)移送併辦被告
    竊取戊○○財物部，原審未及審酌，均有未洽，檢察官以原審漏未審酌上開(三)併
    辦部分，指摘原判決不當，為有理由，且原判決尚有前述(一)、(二)可議之處，自無
    可維持，應由本院將原判決撤銷改判，爰審酌被告品行、犯罪動機、目的、手段
    、所生危害及犯罪後之態度等一切情狀，量處有期徒刑八月。惟念被告於八十三
    年間雖因竊盜案經法院判處有期徒刑三月緩刑二年，於八十六年三月六日緩刑期
    滿，未經撤銷緩刑，有本院被告全國前案紀錄表在卷可憑，經此起訴審判，當知
    所警惕，無再犯之虞，且臺灣省私立八德殘障教養院亦同意安置被告，此有該院
    八十八年十二月二十九日八院字第０七五七號函在卷可稽，本院因認所宣告之刑
    ，以暫不執行為適當，爰併諭知緩刑四年，以啟自新。
四、又被告因智能障礙無法為完全之陳述，於審判中未經選任辯護人，本院爰依刑事
訴訟法第三十一條第一項之規定指定公設辯護人為其辯護，附此敘明。
據上論斷，應依刑事訴訟法第三百六十九條第一項前段、第三百六十四條、第二百九
十九條第一項前段，刑法第十九條第二項、第五十六條、第三百二十一條第一項第一
款、第七十四條第一款，判決如主文。
本案經檢察官沈世箴到庭執行職務。
中     華     民     國    八十九   年       一       月     二十五     日
                             臺灣高等法院刑事第二十一庭
                                 審判長法  官  葉  騰  瑞
                                       法  官  魏  大  喨
                                       法  官  黃  本  仁
右正本證明與原本無異。
不得上訴。
                                       書記官  劉  秀  英
中     華     民     國    八十九   年       一       月      二十八    日
附錄：本案論罪科刑法條全文
刑法第三百二十一條第一項第一款
犯竊盜罪而有左列情形之一者，處六月以上五年以下有期徒刑：
一、於夜間侵入住宅或有人居住之建築物、船艦，或隱匿其內而犯之者。


司法院資訊處製作；財團法人民間司法改革基金會備份。
